【裁判字號】    92,訴,429
【裁判日期】    921111
【裁判案由】    違反槍砲彈藥刀械管制條例等
【裁判全文】
臺灣彰化地方法院刑事判決                          九十二年度訴字第四二九號
    公  訴  人  臺灣彰化地方法院檢察署檢察官
    被      告  戊○○
    被      告  己○○
                丙○○
右列被告因違反槍砲彈藥刀械管制條例等案件，經檢察官提起公訴（九十二年度偵字
第三七三號），本院判決如左：
    主  文
戊○○共同未經許可，持有可發射子彈具有殺傷力之改造手槍，處有期徒刑壹年肆月
，併科罰金新臺幣伍萬元，罰金如易服勞役，以新臺幣玖佰元即銀元佰元折算壹日
；扣案之改造手槍（含彈匣）壹枝（槍枝管制編號：0000000000號），沒
收。
己○○、丙○○均公訴不受理。
    事  實
一、戊○○明知可發射子彈具有殺傷力之改造手槍及子彈，均係槍砲彈藥刀械管制條
    例所列管之槍枝、彈藥，未經許可，不得持有，因於民國九十一年九月二十一日
    即中秋節，在彰化縣八卦山附近，與己○○（所涉共同未經許可，持有可發射子
    彈具有殺傷力之改造手槍及子彈部分，未據檢察官提起公訴，應由檢察官另為適
    當之處理）共同拾獲仿ＧＬＯＣＫ廠半自動手槍製造、業已換裝土造金屬槍管而
    改造成可發射子彈、具有殺傷力之改造手槍（含彈匣、槍枝管制編號：0000
    000000號）一枝及具殺傷力之子彈二顆後，竟自該時起，基於犯意之聯絡
    ，未經許可而共同持有前揭具有殺傷力之改造手槍及子彈，並由二人輪流保管，
    其後因案外人林建利與陳積祥因故結怨，相約於九十一年十二月二十七日二十一
    時三十分許，在彰化縣秀水鄉○○路與彰水路二段六七五巷口處談判，林建利為
    助長聲勢，乃事先邀請丙○○前往，丙○○又再邀戊○○、己○○一同前往處理
    。於談判過程中，戊○○、己○○、丙○○與其他不詳年籍姓名之男子，因不滿
    辛○○出面勸阻，乃共同基於傷害之犯意聯絡，聯手毆打辛○○，致辛○○之頭
    部受有挫傷，戊○○並持上開改造槍、彈連開二槍，其中一槍朝辛○○下半身方
    向開槍，擊中辛○○右臀部，致辛○○之右臀受有槍傷（傷害部分，業據辛○○
    撤回全部告訴，另為不受理之判決，詳下述）。嗣因辛○○就醫後報警處理，經
    警於現場尋獲已擊發彈殼二個及彈頭一顆，並循線扣得前揭改造手槍（含彈匣）
    一枝（另同時查扣玩具金屬空彈殼三個）。
二、案經彰化縣警察局鹿港分局報請臺灣彰化地方法院檢察署檢察官偵查起訴。
    理  由
一、訊據被告戊○○否認有何右揭持有可發射子彈具有殺傷力之改造手槍及子彈犯行
    ，辯稱：案發當天僅係欲搶下己○○手中之改造槍枝及子彈，過程中不慎走火而
    擊中辛○○臀部云云。被告戊○○之選任辯護人為其辯稱：被告戊○○僅係欲阻
    擋己○○開槍而往前搶下前開槍、彈，槍枝因而走火傷及辛○○，被告戊○○並
    無持有前揭槍、彈之犯意云云。惟查：右揭事實，業據被告戊○○於九十二年五
    月十四日檢察官偵查訊問時供承本件改造之手槍及子彈，係其與己○○於九十一
    年九月二十一日即中秋節，在彰化縣八卦山附近共同拾獲等情不諱（見九十二年
    度偵字第三二一九號偵卷第四十五頁反面），核與共犯己○○於該次偵查訊問時
    證述之情節相符，且被告戊○○於九十一年十二月二十七日持上開改造槍、彈連
    開二槍，其中一槍朝辛○○下半身方向開槍，擊中辛○○右臀部，致辛○○之右
    臀受有槍傷之事實，亦據證人即被害人辛○○於偵查中及本院九十二年六月九日
    調查訊問時迭次證述明確，核與共同被告丙○○於本院九十二年六月九日調查訊
    問時就此部分供述之情節，以及證人乙○○於本院九十二年七月二日調查訊問時
    就此部分證述之情節相符，並有查獲改造手槍照片一幀及案發現場照片六幀、現
    場簡圖一張、扣押物品清單二紙在卷可稽，復有改造手槍一枝、已擊發彈殼二個
    及彈頭一顆扣案可資佐證；而上開扣案之改造手槍經送請內政部警政署刑事警察
    局鑑驗結果，認送鑑之改造手槍（槍枝管制編號：0000000000號），
    係仿ＧＬＯＣＫ廠半自動手槍製造之玩具手槍，換裝土造金屬槍管改造而成之改
    造手槍，機械性能良好，認具殺傷力，此亦有該局九十二年二月二十一日刑鑑字
    第０九二０００五一五九號槍彈鑑定書一份附卷為據；另原裝填於上開改造手槍
    內之子彈二發，既能先後擊發，其中一發並擊傷被害人辛○○之右臀，足見該二
    發子彈確亦均具有殺傷力無訛。至於被告戊○○及其選任辯護人雖辯稱案發當時
    被告戊○○僅係欲阻擋己○○開槍而往前搶下前開槍、彈云云，並以證人甲○○
    、庚○○、丁○○於本院調查訊問時均一致證稱目擊己○○先持有上開槍、彈，
    其後由被告戊○○向前搶下槍、彈等情為證，惟證人甲○○於警訊時及偵查中均
    未曾到案作證，直至本院調查時始由被告戊○○聲請傳訊，其證詞之可信性已值
    存疑，另證人庚○○於警訊時證稱「我沒看清楚，我只聽到二聲槍聲，沒有看見
    是何人開槍，也沒看清楚何人動手」（見警卷第三十五頁反面），其於警訊時既
    證稱當時並未看清楚案發過程，又如何能於本院訊問時清晰證述上情？再證人丁○○於警訊時證稱「... 我看見戊○○持把槍將一名秀工學生拉出，槍朝下，我
    就聽到一聲槍擊，約過二、三秒又一聲... 」（見警卷第四十頁），其於警訊時
    係證稱戊○○持槍將一名秀工學生拉出，並朝下開槍，全然未提及戊○○有何自
    己○○處搶槍之行為，核與其後於本院訊問時證述之內容，亦明顯不符，是證人
甲○○、庚○○、丁○○三人於本院所為證詞，顯然均係事後附和迴護被告戊○○之詞，均難遽信，從而被告戊○○前揭所辯，核屬事後飾卸諉責之詞，要無可
    採，被告之選任辯護人所辯，亦乏所據，同無足取。綜上所述，本件事證明確，
    被告右揭犯行，洵堪認定，應予依法論科。
二、核被告戊○○所為，係犯槍砲彈藥刀械管制條例第十一條第四項之未經許可持有
    可發射子彈具有殺傷力之改造手槍罪、同條例第十二條第四項之未經許可持有子
    彈罪。被告戊○○與己○○就右揭未經許可持有可發射子彈具有殺傷力之改造手
    槍及子彈犯行，有犯意聯絡與行為分擔，為共同正犯。被告戊○○同時持有具有
    殺傷力之改造手槍及子彈，係一行為觸犯二罪名，為想像競合犯，應依刑法第五
    十五條之規定，從一重即未經許可持有可發射子彈具有殺傷力之改造手槍罪處斷
    。爰審酌被告之品行、犯罪之動機、目的、手段，未經許可持有具有殺傷力之改
    造手槍及子彈對社會治安暨他人生命、身體、財產構成威脅之危害，且犯後仍飾
    詞圖卸，未見悔悟等一切情狀，量處如主文所示之刑，併科罰金部分並諭知易服
    勞役之折算標準，以資懲儆。扣案之可發射子彈具有殺傷力之改造手槍（含彈匣
    ）一枝，係違禁物，應依刑法第三十八條第一項第一款之規定，併予宣告沒收。
    另扣案已擊發之彈殼二個及彈頭一個，業經擊發而耗損，所剩彈殼及彈頭已失其
    殺傷力而非屬違禁物，又與本件改造手槍同時查扣之彈殼三個，經鑑定僅屬玩具
    金屬空彈殼，亦非違禁物或供犯罪所用之物，爰均不予宣告沒收，附此敘明。
三、另本件公訴意旨略以：被告戊○○、己○○、丙○○與其他不詳年籍姓名之男子
    ，因不滿告訴人辛○○出面勸阻，乃共同基於傷害之犯意聯絡，聯手毆打辛○○
    ，致辛○○之頭部受有挫傷，戊○○並持上開改造槍、彈連開二槍，其中一槍朝
    辛○○下半身方向開槍，擊中辛○○右臀部，致辛○○之右臀受有槍傷，經辛○○提出告訴，因認被告戊○○、己○○、丙○○三人涉有刑法第二百七十七條第
    一項之傷害罪嫌。按告訴乃論之罪，告訴人於第一審辯論終結前得撤回其告訴；
    又告訴經撤回者，應諭知不受理之判決；另不受理之判決，得不經言詞辯論為之
    ，刑事訴訟法第二百三十八條第一項、第三百零三條第三款、第三百零七條分別
    定有明文。經查，本件公訴人認被告戊○○、己○○、丙○○三人就此部分係觸
    犯刑法第二百七十七條第一項之罪，依同法第二百八十七條前段之規定，須告訴
    乃論，茲據告訴人辛○○當庭撤回其傷害之告訴（見本院九十二年六月九日訊問
    筆錄第八頁），揆諸首開說明，爰不經言詞辯論，就被告己○○、丙○○二人涉
    犯傷害部分逕為諭知不受理之判決。至於被告戊○○原亦應就所涉犯傷害部分諭
    知不受理之判決，惟因公訴人認此部分與前揭經論罪處刑之持有槍、彈罪行部分
    有牽連犯之裁判上一罪關係，爰不另為不受理之諭知，附此敘明。
據上論斷，應依刑事訴訟法第二百九十九條第一項前段、第三百零三條第三款、第三
百零七條，槍砲彈藥刀械管制條例第十一條第四項、第十二條第四項，刑法第十一條
前段、第二十八條、五十五條、第四十二條第二項、第三十八條第一項第一款，現行
法規所定貨幣單位折算新臺幣條例第二條，罰金罰鍰提高標準條例第二條，判決如主
文。
本案經檢察官陳德芳到庭執行職務。
中      華      民      國    九十二    年     十一     月     十一     日
                                    臺灣彰化地方法院刑事第三庭
                                        審判長法官  李  進  清
                                        法      官  高  文  崇
                                      法      官  紀  佳  良
右正本證明與原本無異。
如不服本判決，應於判決送達後十日內向本院提出上訴狀( 須附繕本 )。
告訴人或被害人對於判決如有不服具備理由請求檢察官上訴者，其上訴期間之計算係
以檢察官收受判決正本之日期為準。
                                        法院書記官  張  木  松
中      華      民      國    九十二    年     十一     月     十七     日
槍砲彈藥刀械管制條例第十一條
未經許可，製造、販賣或運輸第四條第一款所稱其他可發射金屬或子彈具有殺傷力之
各式槍砲者，處五年以上有期徒刑，併科新臺幣一千萬元以下罰金。
未經許可，轉讓、出租或出借前項所列槍砲者，處三年以上十年以下有期徒刑，併科
新臺幣七百萬元以下罰金。
意圖供自己或他人犯罪之用，而犯前二項之罪者，處無期徒刑或七年以上有期徒刑，
併科新臺幣一千萬元以下罰金。
未經許可，持有、寄藏或意圖販賣而陳列第一項所列槍砲者，處一年以上七年以下有
期徒刑，併科新臺幣七百萬元以下罰金。
第一項至第三項之未遂犯罰之。
槍砲彈藥刀械管制條例第十二條
未經許可，製造、販賣或運輸子彈者，處一年以上七年以下有期徒刑，併科新臺幣五
百萬元以下罰金。
未經許可，轉讓、出租或出借子彈者，處六月以上五年以下有期徒刑，併科新臺幣三
百萬元以下罰金。
意圖供自己或他人犯罪之用，而犯前二項之罪者，處三年以上十年以下有期徒刑，併
科新臺幣七百萬元以下罰金。
未經許可，持有、寄藏或意圖販賣而陳列子彈者，處五年以下有期徒刑，併科新幣三
百萬元以下罰金。
第一項至第三項之未遂犯罰之。


司法院資訊處製作；財團法人民間司法改革基金會備份。
